最高法院刑事判決　　　　　　　　　　　　　　　九十三年度台上字第二四五四號
　　上　訴　人　乙○○
　　　　　　　　甲○○
右上訴人等因搶奪案件，不服台灣高等法院高雄分院中華民國九十年九月二十五日第
二審判決（九十年度上訴字第一三二九號，起訴案號：台灣高雄地方法院檢察署九十
年度偵字第五四二三、六二０八、六七四六號），提起上訴，本院判決如左：
    主  文
原判決關於乙○○部分撤銷，發回台灣高等法院高雄分院。
其他上訴駁回。
    理  由
一、撤銷發回部分（即上訴人乙○○部分）：
本件原判決認定乙○○基於概括之犯意，先於民國九十年一月二十九日下午二時十分
許，與上訴人甲○○共同意圖為自己不法之所有，在原判決附表編號一所示地點，趁
楊淑琴不備之際，搶奪該編號一所示財物。嗣乙○○單獨自同年二月六日起至同年三
月二日止，連續在該附表編號三至十所示時、地，趁其上所示被害人不備之際，搶奪
各該被害人之財物等情。因而撤銷第一審關於乙○○部分之判決，改判仍論處乙○○
共同連續意圖為自己不法之所有，而搶奪他人之動產罪刑，固非無見。
惟查：被告之自白，不得作為有罪判決之唯一證據，仍應調查其他必要之證據，以察
其是否與事實相符，為刑事訴訟法第一百五十六條第二項所明定。其立法目的，乃欲
以補強證據擔保被告自白之真實性，亦即防止偏重自白，以避免錯誤之裁判，故以補
強證據之存在，限制自白在證據上之價值。而所謂補強證據，指除該自白本身外，其
他足資證明自白之犯罪事實確具有相當程度真實性之證據而言，其所補強者，雖不以
全部事實為必要，但須因補強證據與自白相互印證，而足使犯罪事實獲得確信者，始
足當之。本件原判決無非以乙○○供述曾於前開附表編號八所示時、地，搶奪張魏錢
之財物，及警方拍攝之乙○○所陳述作案現場照片，作為其有該次搶奪犯行之憑據。
然原判決並未提及該張魏錢有否指陳其被害之情形。又稽之卷內資料，並無張魏錢陳
述其曾遭搶奪財物之資料附卷，而僅於乙○○之警詢筆錄，由負責訊問之警員以「本
分局博愛派出所於九十年二月二十日十二時許，接獲一名叫張魏錢之婦人報案稱於同
日上午十時五十分許，在高雄巿左營區○○路九十五巷口，遭一名騎重機車，車種車
號不詳，頭載半罩式黑色安全帽之歹徒搶奪背在肩上之皮包一個，這件搶案是否你所
為﹖」等語，訊問乙○○（見偵字第五四二二號卷第一三０、一三一頁）。則如何能
以之作為乙○○有搶奪張魏錢財物之補強證據，不無疑義。而原審復未詳予調查審酌
有無其他補強證據，足資證明乙○○之前開陳述確與事實相符，即率為不利於其之認
定，難謂無調查未盡及理由不備之違誤。乙○○上訴意旨指摘原判決關於其部分不當
，非無理由，應認原判決關於乙○○部分有發回更審之原因。又原判決就乙○○不另
為無罪諭知部分，因公訴人認其與本件乙○○有罪部分，有裁判上一罪關係，基於審
判不可分之原則，亦應併予發回。
二、駁回上訴部分（即上訴人甲○○部分）：
按刑事訴訟法第三百七十七條規定，上訴於第三審法院，非以判決違背法令為理由，
不得為之。是提起第三審上訴，應以原判決違背法令為理由，係屬法定要件。如果上
訴理由狀並未依據卷內訴訟資料，具體指摘原判決不適用何種法則或如何適用不當，
或所指摘原判決違法情事，顯與法律規定得為第三審上訴理由之違法情形，不相適合
時，均應認其上訴為違背法律上之程式，予以駁回。本件原判決認定甲○○與乙○○
共同意圖為自己不法之所有，於原判決附表編號一所示時、地，趁楊淑琴不備之際，
搶奪楊淑琴之如該編號一所列財物等情。因而撤銷第一審關於甲○○部分之判決，改
判仍論處甲○○共同意圖為自己不法之所有，而搶奪他人之動產罪刑。已敘明上開事
實，業據甲○○及共犯乙○○供承綦詳，並經被害人楊淑琴指陳甚明。因認事證明確
，為其所憑之證據及認定之理由。核其所為論斷，與卷內資料相符，從形式觀察，並
無認定事實不依證據或有何採證違背經驗法則、論理法則等違法情形存在。至於量刑
輕重係屬事實審法院得依職權自由裁量之事項，原判決已斟酌刑法第五十七條各款所
列情形，且未逾法定刑度，即不得遽指為違法。又緩刑之宣告，除應具備刑法第七十
四條所定條件外，並須有可認為以暫不執行刑罰為適當之情形，始得為之，屬於法院
得依職權自由裁量之事項，當事人不得以原審未諭知緩刑而指為違背法令。本件原判
決已審酌甲○○雖前未曾受有期徒刑以上刑之宣告，然其與乙○○共同行搶，嚴重危
害社會治安及人民財產安全，造成被害人身心受創甚鉅，認不宜宣告緩刑，乃未就其
宣告緩刑，難謂有違法情事。甲○○上訴意旨以其犯罪情節非重，原審就其量刑過重
，且未宣告緩刑，要有未合等情，任意指摘原判決不當，自與法律規定得為第三審上
訴理由之違法情形，不相適合。其上訴違背法律上之程式，應予駁回。
據上論結，應依刑事訴訟法第三百九十五條前段、第三百九十七條、第四百零一條，
判決如主文。
中　　　華　　　民　　　國　　九十三　　年　　　五　　　月　　 十三 　　日
                              最高法院刑事第六庭
                                  審判長法官  吳　雄　銘
                                        法官  池　啟　明
                                        法官  石　木　欽
                                        法官  郭　毓　洲
                                        法官  吳　三　龍
      右正本證明與原本無異
                                              書  記  官
中　　　華　　　民　　　國　　九十三　　年　　　五　　　月　　 十九 　　日
                                                                        Ｖ
